【裁判字號】    99,訴緝,3
【裁判日期】    990226
【裁判案由】    偽造有價證券等
【裁判全文】
臺灣板橋地方法院刑事判決               99年度訴緝字第3號
公  訴  人  臺灣板橋地方法院檢察署檢察官
被      告  己○○
指定辯護人  本院公設辯護人甲○○
上列被告因偽造有價證券等案件，經檢察官提起公訴（97年度偵
字第6405號），本院判決如下：
    主  文
己○○竊盜，處有期徒刑貳月；又意圖供行使之用，而偽造有價
證券，處有期徒刑壹年柒月，永豐商業銀行民安分行票號AA0000
000 至AA0000000 號支票共肆紙均沒收。應執行有期徒刑壹年捌
月，永豐商業銀行民安分行票號AA0000000 至AA0000000 號支票
共肆紙均沒收。
    事  實
一、己○○因其所經營之羿陽金屬工業有限公司財務出現狀況，
    於民國96年9 月29日0 時許，見坐落其旁址設臺北縣新莊市
    ○○路115 巷24之1 號，由庚○○出任負責人之鈶立精密工
    業有限公司（下稱鈶立公司）員工均已離去且無人居住其內
    ，為解資金調度與支付貨款之急，乃基於意圖為自己不法所
    有之竊盜犯意，藉兩公司隔間小門疏未上鎖之便，無故開啟
    後侵入鈶立公司辦公室內（侵入建築物部分未經告訴），並
    以徒手方式竊得鈶立公司所有如附表所示之空白支票4 張。
    迨行竊得逞後，己○○旋另行基於意圖供行使之用而偽造有
    價證券之犯意，未經任何授權，便直接於上址內，盜用鈶立
    公司與庚○○之印章，接續在附表4 張空白支票之發票人簽
    章欄上均予蓋用公司與負責人之印文後，繼各自填載如附表
    所示之票據金額等支票應記載事項，完成票據之偽造行為隨
    即離去。己○○嗣再基於詐欺犯意，於附表所載時地先後持
    以向不知情之戊○○等人行使，以作詐取現金或訛為清償所
    欠款項之所憑，使戊○○等人陸續陷於錯誤而同意收受己○○交付之票據，致分別受有債權消滅與交付現金如附表列舉
    之不等損害。後因丁○○將附表編號1 支票存入國泰世華商
    業銀行館前分行交換提示，遭發現其上留存之印文有誤，庚○○再獲告知後，始查悉上情並報警處理。
二、案經臺北縣政府警察局新莊分局報告臺灣板橋地方法院檢察
    署檢察官偵查起訴。
    理  由
一、證據能力部分：按刑事訴訟法第159 條第1 項雖規定，被告
    以外之人於審判外之言詞或書面陳述，除法律有規定外，不
    得作為證據。惟依同法第159 條之5 第1 項、第2 項規定，
    經當事人於審判程序同意作為證據，法院審酌該言詞陳述或
    書面陳述作成時之情況，認為適當者，亦得為證據。當事人
    或辯護人於法院調查證據時，知有第159 條第1 項不得為證
    據之情形，而未於言詞辯論終結前聲明異議者，視為有前項
    之同意（指同條第1 項之同意作為證據），此乃第159 條第
    1 項所容許，得作為證據之例外規定之一。經查，檢察官、
    被告己○○於本案言詞辯論終結前，均未就本院所採為證據
    之以下各項供述證據主張有刑事訴訟法第159 條第1 項不得
    為證據之情形，本院復審酌各該證據作成時之情況，認為均
    屬適當，是本案經調查之前述證據均有證據能力，又其餘所
    用非屬供述證據部分，既未有傳聞法則之適用，復查無違法
    取證之情事存在，自亦得作為證據，合先敘明。
二、上揭犯罪事實，迭據被告於偵查中、本院準備程序及審理時
    均自白不諱，併經證人即被害人庚○○、丁○○、乙○○、
    壬○○、戊○○、丙○○、辛○○分於警詢與偵查中證述綦
    詳，並有卷內如附表所示之支票正本與影本、臺灣票據交換
    所（總所）退票理由單、掛失止付票據提示人資料查報表、
    票據掛失止付通知書、遺失票據申請書，及永豐商業銀行民
    安分行（下稱永豐銀行民安分行）97年5 月21日永豐銀民安
    分行（097 ）字第00013 號函附支存票據使用狀況查詢等資
    料在卷可稽。從而，已足證明被告上開出於任意性之自白確
    與事實相符，堪作本案事實認定之依據。綜上，本案事證明
    確，被告犯行洵可認定，應依法論科。
三、按有價證券係以實行券面所表示之權利時，必須占有該券為
    特質，銀行支票在市面上並非不可自由流通，且祇須持有該
    票即能行使票面所載權利，自係屬於有價證券之一種（最高
    法院28年滬上字第53號判例意旨參照）。是核被告所為，係
    犯刑法第320 條第1 項之竊盜罪及同法第201 條第1 項之意
    圖供行使之用而偽造有價證券罪。被告盜用印章之行為屬偽
    造有價證券之階段行為，應包括於偽造有價證券罪之內（最
    高法院81年度臺上字第6349號判決意旨參照）；至盜用印章
    持以蓋用，當然產生該印章之印文，毋庸再論以盜用印文罪
    （最高法院86年臺上字第3295號判例意旨參照）；另被告偽
    造有價證券復持以行使，其行使行為吸收於偽造行為之中，
    祇應論以偽造有價證券罪（最高法院31年上字第88號判例意
    旨參照）。又被告行使偽造之有價證券，欲藉此彰顯其所含
    財產價值，本含有詐欺之性質，亦不另論詐欺取財罪（最高
    法院25年上字第1814號、31年上字第409 號判例意旨參照）
    。至被告於同一時間、地點先後於如附表所示之支票上填載
    票據金額等應記載事項之行為，係基於同一行使偽造有價證
    券之犯意下，於密切之時地所為數個舉動接續施行之行為，
    乃接續犯，應論以一罪。被告所犯上開偽造有價證券罪及竊
    盜罪間，犯意各別，行為互殊，罪名有異，應予分論併罰。
    再被告偽造前揭支票之行為，所犯之偽造有價證券罪之法定
    刑乃為最輕本刑3 年以上10年以下有期徒刑，然被告係因經
    營事業不善導致財務狀況拮据，急於調取現金應急或支付貨
    款，而一時失慮誤蹈法網，動機難謂甚惡，其先後偽造之支
    票4 張，雖致收受對象各受有財產損失新臺幣（下同）數萬
    元至十餘萬元，然整體而言金額亦非鉅大，犯後亦曾表明願
    嘗試與被害人等商談和解之法，且已就全部犯行坦承不諱，
    綜參被告犯罪之具體情狀及行為背景，確屬情輕法重，客觀
    上足以引起社會一般人之同情，本院基於衡平原則，認為處
    以法定最輕刑度猶嫌過重，是其犯罪之情狀顯堪憫恕，本院
    乃就被告所犯偽造有價證券部分，依刑法第59條之規定酌減
    其刑。
四、爰審酌被告素行尚可，雖未思以正途解決其生意週轉之困難
    ，不法竊取他人支票，而予以偽造後以支應貨款調現，惟其
    犯後坦承犯行，已有知錯悔改之意，態度良好，並兼衡其智
    識程度、生活狀況、犯罪之動機、目的、所生危害、所得利
    益，迄今仍未與被害人等達成和解，難逕為緩刑諭知等一切
    情狀，分別量處如主文所示之刑，並定其應執行之刑，以資
    懲戒。末查，被告偽造之附表永豐銀行民安分行支票共4 紙
    ，均屬偽造之有價證券，不問屬於犯人與否，皆應依刑法第
    205條規定併予宣告沒收。
據上論斷，應依刑事訴訟法第299 條第1 項前段，刑法第201 條
第1 項、第320 條第1 項、第59條、第205 條、第51條第5 款，
判決如主文。
本案經檢察官蘇振文到庭執行職務。
中    華    民    國    99    年    2     月    26    日
                  刑事第六庭審判長法  官  胡堅勤
                                  法  官  林家賢
                                  法  官  盧軍傑
上列正本證明與原本無異。
如不服本判決，應於判決送達後10日內敘明上訴理由，向本院提
出上訴狀 (應附繕本) ，上訴於臺灣高等法院。其未敘述上訴理
由者，應於上訴期間屆滿後20日內向本院補提理由書「切勿逕送
上級法院」。
                                  書記官  周玉茹
中    華    民    國    99    年    2     月    26    日
附錄本案論罪科刑法條全文：
中華民國刑法第201 條
意圖供行使之用，而偽造、變造公債票、公司股票或其他有價證
券者，處3 年以上10年以下有期徒刑，得併科3000元以下罰金。
行使偽造、變造之公債票、公司股票或其他有價證券，或意圖供
行使之用，而收集或交付於人者，處1 年以上7 年以下有期徒刑
，得併科3000元以下罰金。
中華民國刑法第320 條
意圖為自己或第三人不法之所有，而竊取他人之動產者，為竊盜
罪，處5 年以下有期徒刑、拘役或500 元以下罰金。
意圖為自己或第三人不法之利益，而竊佔他人之不動產者，依前
項之規定處斷。
前2 項之未遂犯罰之。
附表：
 ┌──┬─────┬─────┬─────┬──────┬─────────┬──────┬─────┐
 │編號│支票號碼  │發票銀行  │票據金額  │發票日      │交付時間、地點    │交付對象    │收受支票者│
 │    │          │          │          │            │                  │            │之財產處分│
 ├──┼─────┼─────┼─────┼──────┼─────────┼──────┼─────┤
 │1   │AA0000000 │永豐銀行民│15萬元    │96年11月22日│96年11月間，在臺北│丁○○      │交付欲調現│
 │    │          │安分行    │          │            │縣新莊市○○○路附│            │款15萬元  │
 │    │          │          │          │            │近                │            │          │
 ├──┼─────┼─────┼─────┼──────┼─────────┼──────┼─────┤
 │2   │AA0000000 │同上      │11萬5210元│96年12月31日│96年11月5日，在不 │乙○○（隨即│交付欲調現│
 │    │          │          │          │            │詳地點            │轉交予不知情│款5 萬餘元│
 │    │          │          │          │            │                  │之壬○○）  │          │
 │    │          │          │          │            │                  │            │          │
 ├──┼─────┼─────┼─────┼──────┼─────────┼──────┼─────┤
 │3   │AA0000000 │同上      │15萬元    │同上        │96年10月20日，在臺│戊○○（嗣於│同意被告抵│
 │    │          │          │          │            │北縣樹林市○○街公│96年12月間轉│償欠款13萬│
 │    │          │          │          │            │司內              │交予不知情之│餘元      │
 │    │          │          │          │            │                  │丙○○）    │          │
 ├──┼─────┼─────┼─────┼──────┼─────────┼──────┼─────┤
 │4   │AA0000000 │同上      │8萬3210元 │97年1月5日  │96年年底某日，在臺│徐永文（嗣交│交付欲調現│
 │    │          │          │          │            │北縣三峽鎮德旺鋼鐵│由該公司內不│款7萬餘元 │
 │    │          │          │          │            │有限公司內        │知情之員工劉│          │
 │    │          │          │          │            │                  │美香）      │          │
 └──┴─────┴─────┴─────┴──────┴─────────┴──────┴─────┘

司法院資訊處製作；財團法人民間司法改革基金會備份。
